臺灣臺南地方法院刑事判決　　　　　　　九十一年度訴字第九九號
　　公　訴　人　臺灣台南地方法院檢察署檢察官
　　被　　　告　甲○○
右列被告因偽造文書等案件，經檢察官提起公訴九十年度偵字第一三０四三號），本
院判決如左：
    主  文
甲○○連續意圖為自己不法之所有，以詐術使人將本人之物交付，處有期徒刑拾月。
    事  實
一、甲○○於民國八十九年三月一日，召集每月每會新台幣（下同）三萬元之互助會
    ，會員及會首共計十六會，乙○○○以其本人及郭文成名義各參加一會。詎甲○
    ○基於意圖為自己不法所有之概括犯意，於九十年一月及三月間某日，連續冒用
    乙○○○及郭文成名義標得會款共八十四萬元，足以生損害於乙○○○及郭文成
    ，並繼續向乙○○○收取活會會款。至九十年六月一日，乙○○○欲收取尾會之
    會款時，另一會員丙○○亦要收取尾會，且甲○○避不見面，乙○○○始知上情
    。
二、案經乙○○○訴請臺灣台南地方法院檢察署檢察官偵查起訴。
    理  由
一、訊之被告甲○○對於右揭事實坦承不諱，核與告訴人乙○○○指訴及證人陳郭美
    英、丙○○證述情節相符（見九十年度偵字第一三０四三號偵卷第十四頁、本院
    九十一年二月八日訊問筆錄），並有會單、會帳單及本票影本在卷可稽。被告自
    白與事實相符，堪予採信。本件事證明確，被告罪行足以認定。
二、核被告所為，係犯刑法第三百三十九條第一項之詐欺罪。其先後多次犯行，時間
    緊接，犯罪構成要件相同，顯均係基於概括之犯意反覆為之，為連續犯，應依刑
    法第五十六條之規定論以一罪，並依法加重其刑。被告前後二次詐欺犯行，雖起
    訴書僅論列一次，惟起訴書未論列之部分與前揭論罪科刑部分，有連續犯之裁判
    上一罪關係，為起訴效力所及，本院依法自應予以審究。爰審酌被告因周轉困難
    ，利用自任會首之便，冒用他人名義標會，對告訴人所生危害及影響社會經濟及
    交易安全之程度非輕，且迄今仍未賠償告訴人損失達成和解，惟其犯後坦認犯行
    態度堪稱良好等一切情狀，量處如主文所示之刑，以資懲儆。
三、公訴意旨略以：被告冒用乙○○○名義填寫標單，標得會款，足以生損害於乙○
    ○○，因認被告另涉刑法第二百二十條第一項、第二百十六條、第二百十條之罪
    嫌。按犯罪事實應依證據認定之，無證據不得推定其犯罪事實。刑事訴訟法第一
    百五十四條定有明文。本件公訴人認被告涉有上開罪嫌，無非係以告訴人之指訴
    及會單影本一紙資為論據。訊據被告固不否認有冒用乙○○○名義標得會款之事
    實，惟堅決否認有冒用乙○○○名義填寫標單之犯行，辯稱：「兩次是約在九十
    年一月及三月冒標，當時沒有其他人在場，因為我有很多會，會員通常不會到場
    競標，都是以口頭或打電話方式競標，那兩次也一樣。我只有事後以口頭方式告
    訴活會的人說乙○○○得標，沒有寫標單，．．。」等情。經查，會單係記錄會
    首、會員、會期、開標地點及開標日期等之資料，尚無從據此認定被告有冒用乙
    ○○○名義填寫標單之行為，而告訴人就被告以何種方式冒標一事，亦於本院審
    理時到庭表示：實際狀況伊也不清楚乙節，此外，並無公訴人所指被告冒名標取
    會款之標單扣案可憑，復查無其他積極證據證明被告確有冒用告訴人名義填寫標
    單之犯行，惟公訴意旨認此部分與前揭論罪科刑之部分，有牽連犯之裁判上一罪
    關係，爰不另為無罪之諭知。
據上論斷，應依刑事訴訟法第二百九十九條第一項前段，刑法第五十六條、第三百三
十九條第一項，罰金罰鍰提高標準條例第一條前段，判決如主文。
中      華      民      國    九十一    年      五      月    十三    日
                                  臺灣臺南地方法院刑事第五庭
                                      審判長  法  官  陳  振  謙
                                              法  官  石  家  禎
                                              法  官  陳  映  佐
右正本證明與原本無異。
如不服本判決，應於判決送達後十日內，向本院提出上訴狀。
                                              書記官  陳  金  治
中      華      民      國    九十一    年      五      月    十三    日
附錄刑法
刑法第三百三十九條第一項：
  意圖為自己或第三人不法之所有，以詐術使人將本人或第三人之物交付者，處五年
  以下有期徒刑、拘役或科或併科一千元以下罰金。
